【裁判字號】    98,親,109
【裁判日期】    981106
【裁判案由】    確認親子關係不存在
【裁判全文】
臺灣臺北地方法院民事判決               98年度親字第109號
原      告  甲○○
訴訟代理人  周啟同律師
被      告  丙○○
上列當事人請求確認親子關係不存在事件，本院於民國98年10月
8日言詞辯論終結，判決如下：
    主      文
原告之訴駁回。
訴訟費用由原告負擔。
    事實及理由
一、原告主張：原告與被告丙○○之母劉徐未妹於民國46年結婚
    ，於46年12月11日將戶籍遷入配偶當時之住所台中縣新社鄉
    ○○村○○街15號，並與配偶前婚中所生之子女即被告丙○
    ○共同生活，原告與被告丙○○並無直系血親關係，惟配偶
    劉徐未妹去世後，被告竟稱其為原告之子女，原告於98年 5
    月20日向台中縣新社鄉戶政事務所申請領取戶籍登記謄本，
    始知悉戶籍內確實登記原告為被告丙○○之父，原告要求被
    告丙○○申請塗銷登記被拒，致法律關係不明確，原告有即
    受確認判決之法律上利益，爰依法請求確認原告與被告間之
    親子關係不存在等語。
二、本件雖為確認親子關係不存在之訴訟，但實質上係同時否認
    被告為原告之婚生子女，故其本質上亦係屬否認子女之訴；
    次按民法第1063條第1 項推定之婚生子女，如夫妻之一方或
    子女能證明子女非為婚生子女者，得於夫妻之一方知悉該子
    女非為婚生子女，或子女自知悉其非為婚生子女之時起2 年
    內提起否認之訴，夫妻已逾96年5月4日修正前之民法第1063
    條第2 項所定期間，而不得提起否認之訴者，得於修正施行
    後2 年內提起之，民法第1063條第2、3項、民法親屬編施行
    法第8條之1分別定有明文。
三、經查依戶籍登記簿之記載，被告母親劉徐未妹於30年9月2日
    產下被告丙○○，於45年6月10日產下另一被告乙○○（此
    部分已當庭撤回），而原告係於46年12月10日依據大陸來台
    之現役在營軍人申報戶籍證明書辦理遷入，斯時被告丙○○
    及乙○○已登記為原告之子女，此有原告所提出之戶籍謄本
    在卷可稽。
四、次查原告自承於46年後即與劉徐未妹及被告等人共同生活於
    台中縣新社鄉○○村○○街15號，對於被告丙○○陳稱其於
    57年間結婚時，是由原告擔任主婚人等情亦不爭執，互核原
    告為軍中護理官，受有初中教育，而被告母親並不識字等情
    ，則在原告於46年遷入及為被告作主處理結婚事宜時，即應
    因辦理相關手續知悉戶籍資料上登載其為被告丙○○之父親
    ；況依據原告提出之戶籍謄本記載，原告曾於58年 4月12日
    辦理遷出，原告勢必需持戶口名簿辦理遷出手續，則依據戶
    籍謄本所記載設於同戶之被告丙○○、乙○○當亦記載於同
    一份戶口名簿，斯時原告持此戶口名簿辦理遷出，亦應知悉
    戶籍資料上關於被告及乙○○登記為其子女之記載，是以原
    告稱其於98年 5月20日始知悉，為不可採。本件原告未於知
    悉被告非為其子女 1年內提起否認子女之訴以推翻婚生子女
    地位之推定，遲至98年 6月26日始具狀向本院提起確認親子
    關係不存在之訴，且民法親屬編施行法第8條之1「得再提起
    否認子女之訴之放寬期間」亦於98年5月4日屆滿。是以，原
    告訴請確認親子關係不存在，已逾越前開法定期間，從而，
    本件原告之請求為無理由，應予駁回。
五、訴訟費用負擔之依據：民事訴訟法第78條。
中    華    民    國    98    年    11    月    6     日
                  家事法庭法      官    郭淑貞
以上正本係照原本作成
如不服本判決，應於判決送達後20日之不變期間內，向本院提出
上訴狀。
中    華    民    國    98    年    11    月    9     日
                                書記官  楊振宗

司法院資訊處製作；財團法人民間司法改革基金會備份。
